【裁判字號】    99,訴,1062
【裁判日期】    990830
【裁判案由】    違反毒品危害防制條例
【裁判全文】
臺灣臺南地方法院刑事判決              99年度訴字第1062號
公  訴  人  臺灣臺南地方法院檢察署檢察官
被      告  甲○○
上列被告因違反毒品危害防制條例案件，經檢察官提起公訴（99
年度撤緩毒偵字第106號），被告於本院準備程序中就被訴事實
為有罪之陳述，本院合議庭裁定由受命法官獨任進行簡式審判程
序，判決如下
    主  文
甲○○施用第一級毒品，累犯，處有期徒刑壹年。
    事實及理由
一、犯罪事實：甲○○前因施用毒品案件，經本院以88年度毒聲
    字第1880號裁定送觀察、勒戒後，認有繼續施用毒品傾向，
    由本院以88年度毒聲字第2121號裁定施以強制戒治，再由本
    院於民國89年1月25日，以89年度毒聲字第235號裁定停止戒
    治付保護管束，而於89年2月1日停止戒治出監，並於89年7
    月28日戒治期滿，保護管束未經撤銷，以已執行完畢論，並
    由臺灣臺南地方法院檢察署檢察官於89年8月7日，以89年度
    戒毒偵字第501號為不起訴處分確定。又因施用毒品案件，
    經本院於89年11月15日，以89年度毒聲字第3245號裁定施以
    強制戒治；刑罰追訴部分，經本院以90年度易字第275號判
    處有期徒刑7月，嗣經撤回上訴確定。復因施用毒品案件，
    經本院以91年度易字第400號、91年度訴字第920號各判處有
    期徒刑8月、10月確定。再因施用毒品，經本院於95年6月5
    日，以95年訴字第129號判決判處有期徒刑8月確定，甫於96
    年5月22日執行完畢。詎其仍不知悔改，明知海洛因係毒品
    危害防制條例規定之第一級毒品，竟基於施用海洛因之犯意
    ，於97年9月16日下午3時20分許採尿時回溯26小時內之某時
    ，在臺南市○○區○○街81巷5號住處內，非法施用第一級
    毒品海洛因。嗣於97年9月16日甲○○至臺灣臺南地方法院
    檢察署觀護人室採集尿液送驗後，呈鴉片類陽性反應，始知
    上情。案經臺灣臺南地方法院檢察署觀護人室報告臺灣臺南
    地方法院檢察署檢察官偵查起訴。
二、本件被告甲○○所犯係死刑、無期徒刑、最輕本刑為3年以
    上有期徒刑以外之罪，其於準備程序中就被訴事實為有罪之
    陳述，經法官告知簡式審判程序之旨，並聽取公訴人及被告
    之意見後，認宜為簡式審判程序，依刑事訴訟法第273條之1
    第1項規定，裁定進行簡式審判程序加以審理，則依據刑事
    訴訟法第273條之2、同法第159條第2項之規定，不適用傳聞
    法則有關限制證據能力之相關規定；並得依同法第310條之2
    之準用同法第454條之規定製作略式判決書（僅記載「證據
    名稱」），合先敘明。
三、按毒品危害防制條例前於92年7月9日修正公布，自93年1月9
    日施行，觀之該條例第20條、第23條之立法理由，修正後該
    條例就施用毒品者，只於「初犯」及「5年後再犯」二種情
    形，有其追訴條件之限制，即須於初犯經觀察、勒戒或強制
    戒治釋放後，5年內均無施用毒品之行為，始能認其前所實
    施之觀察、勒戒或強制戒治已足遮斷毒癮，而得於5年後再
    犯時，再予適用初犯之規定，重行觀察、勒戒等程序。倘5
    年內已經再犯，被依法追訴處罰，縱其第3次（或第3次以上
    ）施用毒品之時間在初犯釋放5年以後，即與「5年後再犯」
    之情形有別，且因已於「5年內再犯」，顯見其再犯率甚高
    ，原實施觀察、勒戒或強制戒治，已無法收其實效，而無5
    年戒斷期之存在，自無再經觀察、勒戒及強制戒治之必要，
    應得逕行追訴處罰（最高法院95年台上字第1071號判決參照
    ）。經查：本件被告前因施用毒品案件，經本院裁定令送勒
    戒處所觀察、勒戒後，認無繼續施用毒品傾向，由臺灣臺南
    地方法院檢察署檢察官於89年8月7日，以89年度戒毒偵字第
    501號不起訴處分確定並釋放。復於前揭觀察、勒戒釋放後
    5年內，又因施用毒品案件，經本院於89年11月15日，以89
    年度毒聲字第3245號裁定施以強制戒治；刑罰追訴部分，經
    本院以90年度易字第275號判處有期徒刑7月，嗣經撤回上訴
    確定。復因施用毒品案件，經本院以91年度易字第400號、
    91年度訴字第920號各判處有期徒刑8月、10月確定。再因施
    用毒品，經本院於95年6月5日，以95年訴字第129號判決判
    處有期徒刑8月確定等情，有臺灣高等法院被告前案紀錄表
    在卷可稽，依開說明，本件施用毒品犯行，乃屬3犯以上，
    距初犯強制戒治後雖逾5年，惟核與毒品危害防制條例第20
    條第3項所定「5年後再犯」之立法意旨不符，仍應予追訴、
    處罰。
四、前項犯罪事實，有下列事證足資證明：
  (一)被告於偵訊中及本院準備程序中之自白。
  (二)臺灣臺南地方法院檢察署受保護管束人(被告)尿液檢體監管
    紀錄表、台灣檢驗科技股份有限公司之濫用藥物尿液檢驗報
    告。
  (三)卷附臺灣高等法院被告全國前案紀錄表。
五、查海洛因係屬毒品危害防制條例第2條第2項第1款所列之第
    一級毒品，核被告所為，係犯毒品危害防制條例第10條第1
    項之施用第一級毒品罪。另被告有如犯罪事實欄所載之科刑
    及執行紀錄，有臺灣高等法院被告全國前案紀錄表1份在卷
    可稽，其受有期徒刑執行完畢，5年內故意再犯本件有期徒
    刑以上之罪，為累犯，應依刑法第47條第1項規定加重其刑
    。爰審酌被告前已曾多次因施用毒品案件經觀察勒戒程序後
    ，仍未能徹底戒除毒癮，又多次因施用第一級毒品海洛因遭
    法院判處徒刑，仍舊因心志不堅，復犯本件之罪，顯見其戒
    癮之意志力尚薄弱，惟犯後坦承犯行態度良好等一切情狀，
    量處如主文所示之刑。
六、依刑事訴訟法第299條第1項前段、第273條之1第1項、第310
    條之1，毒品危害防制條例第10條第1項，刑法第11條前段、
    第47條第1項，判決如主文。
本案經檢察官乙○○到庭執行職務。
中    華    民    國    99    年    8     月    30    日
                  刑事第一庭    法  官  鄭銘仁
以上正本證明與原本無異。
如不服本判決應於收受本判後10日內向本院提出上訴書狀，並應
敘述具體理由。其未敘述上訴理由者，應於上訴期間屆滿後20日
內向本院補提理由書狀（均須按他造當事人之人數附繕本）「切
勿逕送上級法院」。
                                書記官  郭勝華
中    華    民    國    99    年    9     月    1     日
附記：
毒品危害防制條例第10條
施用第一級毒品者，處 6 月以上 5 年以下有期徒刑。
施用第二級毒品者，處 3 年以下有期徒刑。

司法院資訊處製作；財團法人民間司法改革基金會備份。
